【裁判字號】    98,上易,570
【裁判日期】    980304
【裁判案由】    詐欺
【裁判全文】
臺灣高等法院刑事判決                 98年度上易字第570號
上  訴  人  臺灣士林地方法院檢察署檢察官
上  訴  人
即  被  告  乙○○
選任辯護人  許華雄律師
上列上訴人因被告詐欺案件，不服臺灣士林地方法院97年度易字
第1082號，中華民國97年12月30日第一審判決（聲請簡易判決處
刑案號：臺灣士林地方法院檢察署97年度偵字第5263號，經原審
士林簡易庭97年度士簡字第724號認不宜以簡易判決處刑， 簽移
原審改依通常程序審理），提起上訴，本院判決如下：
    主  文
上訴駁回。
    理  由
壹、按不服地方法院之第一審判決而上訴者，應向管轄第二審之
    高等法院為之。上訴書狀應敘述具體理由。上訴書狀未敘述
    上訴理由者，應於上訴期間屆滿後20日內補提理由書於原審
    法院，逾期未補提者，原審法院應定期間先命補正。第二審
    法院認為上訴書狀未敘述理由或上訴有第362 條前段之情形
    者，應以判決駁回之。但其情形可以補正而未經原審法院命
    其補正者，審判長應定期間先命補正。 刑事訴訟法第361條
    、第367條， 分別定有明文。所謂不服第一審判決之具體理
    由，必係依據卷內既有訴訟資料或提出新事證，指摘或表明
    第一審判決有何採證認事、用法或量刑等足以影響判決本旨
    之不當或違法，而構成應予撤銷之具體事由，始克當之（例
    如：依憑證據法則具體指出所採證據何以不具證據能力，或
    依憑卷證資料，明確指出所為證據證明力之判斷如何違背經
    驗、論理法則）；倘僅泛言原判決認定事實錯誤、違背法令
    、量刑失之過重或輕縱，而未依上揭意旨指出具體事由，或
    形式上雖已指出具體事由，然該事由縱使屬實，亦不足以認
    為原判決有何不當或違法者（例如：對不具有調查必要性之
    證據，法院未依聲請調查亦未說明理由，或援用證據不當，
    但除去該證據仍應為同一事實之認定），皆難謂係具體理由
    ，俾與第二審上訴制度旨在請求第二審法院撤銷、變更第一
    審不當或違法之判決，以實現個案救濟之立法目的相契合，
    並節制濫行上訴 （最高法院97年度臺上字第892號判決參照
    ）。
貳、又刑事審判旨在實現刑罰權之分配的正義，故法院對有罪被
    告之科刑，應符合罪刑相當之原則，使輕重得宜，罰當其罪
    ，以契合社會之法律感情，此所以刑法第57條明定科刑時應
    審酌一切情狀，尤應注意該條所列10款事項以為科刑輕重之
    標準，俾使法院就個案之量刑，能斟酌至當。而「量刑輕重
    係屬事實審法院得依職權自由裁量之事項，苟已斟酌刑法第
    57條各款所列情狀而未逾越法定刑度，不得遽指為違法」（
    最高法院72年度臺上字第6696號判例參照）。
參、經查原判決略以：
一、乙○○依其社會生活之通常經驗，可預見將自己金融機構帳
    戶之提款卡及密碼交付他人，可能成為不法之徒詐欺被害人
    財物時，供作匯交款項及提領款項用途之工具，進而幫助該
    不法之徒遂行詐欺取財犯行，仍基於縱使他人利用其金融帳
    戶實施詐欺取財亦不違其本意之幫助詐欺不確定故意，於民
    國97年3月4日至97年3月15日間之某日， 在不詳地點，將其
    所開立國泰世華銀行屏東分行（下稱國泰銀行屏東分行）活
    期儲蓄存款帳戶（帳號：000-00-000000-0號） 之提款卡及
    密碼提供予姓名、年籍均不詳之成年人，供其作為存、提款
    、轉帳及匯款之用，以此方式幫助該不詳之人向他人詐取財
    物。 嗣該不詳之人先於97年3月13日晚間10時許及同年月14
    日下午6時許， 先後撥打電話予張淑瑜，佯稱協助辦理取消
    扣款手續，致張淑瑜誤信為真，乃於同年月15日18時46分，
    依指示前往臺北市文山區萬芳郵局操作自動提款機，進而將
    自己帳戶內之款項新臺幣（下同） 17066元匯入乙○○前揭
    帳戶而受騙；該不詳之人復於97年3月15日19時許，冒用廠
    商名義撥打電話予甲○○，佯稱因甲○○先前購買喇叭時匯
    款之帳號有誤，需至自動付款機辦理取消付款手續，致甲○
    ○陷於錯誤，乃依該不詳之人之指示，於同日19時3分許，
    前往桃園縣平鎮市龍岡郵局之自動付款機操作所謂之「取消
    手續」（實為轉帳手續）， 進而將其帳戶內之存款29983元
    轉帳至乙○○前開帳戶而受騙。該不詳之人詐使張淑瑜、甲
    ○○等人將前揭款項匯出後，旋即以乙○○所提供之帳戶提
    款卡及取款密碼，將款項領出得手。嗣因張淑瑜、甲○○發
    覺受騙而報警處理，始經警循線查獲上情。
二、證據能力之判斷
（一）按被告以外之人於審判外之陳述，雖不符合刑事訴訟法第
      159條之1至之4等4條之規定，而經當事人於審判程式同意
      做為證據，法院審酌該言詞陳述或書面陳述做成時之情況
      ，認為適當者，亦得為證據，刑事訴訟法第159條之5定有
      明文，核其立法意旨在於傳聞證據未經當事人之反對詰問
      予以核實，原則上先予排除。惟若當事人已放棄反對詰問
      權，於審判程式中表明同意該等傳聞證據作為證據；或於
      言詞辯論終結前未聲明異議，基於尊重當事人對傳聞證據
      之處分權，及證據資料愈豐富，愈有助於真實發見之理念
      ，且強化言詞辯論主義，使訴訟程式得以順暢進行，上開
      傳聞證據亦均具有證據能力。而所謂「審酌該陳述做成時
      之情況，認為適當」者，係指依各該審判外供述證據製作
      當時之過程、內容、功能等情況，是否具備合法可信之適
      當性保障，加以綜合判斷而言（最高法院94年度台上字第
      3277號判決要旨可資參照）。
（二）查公訴人本件起訴所舉證人即被害人張淑瑜、甲○○於警
      詢中所為陳述，其性質雖屬傳聞證據，且其等未再於本院
      審理中為陳述， 複查無符合同法第159條之1至之4等條之
      情形，然其所為之上開警詢筆錄內容，業經被告於本院準
      備程序及審理中同意採為證據使用（參見本院卷第47頁、
      第63頁），經本院於審理時提示予檢察官、被告及辯護人
      並告以要旨，且經檢察官、被告及辯護人表示意見，該等
      當事人均未於言詞辯論終結前對該等警詢筆錄之證據能力
      表示異議，依首揭規定，應認當事人對於證人張淑瑜、甲
      ○○於警詢中之陳述，同意其有證據能力；再審酌證人張
      淑瑜、甲○○係查覺遭詐騙後，立即於案發翌日或當日報
      案並接受員警偵詢，筆錄錄製過程均經全程錄音，亦查無
      人情施壓、干擾或不當取證之情形，且觀乎證詞內容均係
      有關其受騙經過之客觀事實，並無臆測、攻訐之詞，以之
      作為本案之證據自屬適當，是上開證人張淑瑜、甲○○於
      警詢中之證言，應認均具有證據能力。
三、本案犯罪事實之認定
（一）訊據被告乙○○固坦承開立前揭國泰銀行屏東分行帳戶使
      用之事實，惟矢口否認有何幫助詐欺之犯行，辯稱：伊於
      97年3月7日下午攜帶上開帳戶之提款卡前往存款途中，因
      騎駛機車不慎發生車禍而摔倒，乃即返家包紮，嗣於同年
      月16日發現提款卡不見，研判係車禍時不慎遺失，旋於當
      日辦理帳戶掛失止付，伊並未將帳戶之提款卡及密碼提供
      給他人使用云云，選任辯護人為被告有利之辯護則稱：被
      告於前往存款途中發生車禍之事實，業據證人即被告配偶
      劉嘉浚到院結證無訛，足認被告所稱因車禍而遺失提款卡
      之辯，應屬可信，又被告尚有其他多個帳戶，該等帳戶均
      無遭詐欺集團不法使用之情事，衡情被告如有意販售或提
      供帳戶予人使用，何不將該等帳戶亦一併售出或無償提供
      他人使用，足徵本件被告應無犯罪云云。
（二）本院查：
    1.前述國泰銀行屏東分行帳戶為被告所開立使用乙情，業據
      被告於本院審理中坦承不諱（參見本院卷第83頁），並有
      國泰世華銀行屏東分行97年6月25日 （九七）國世屏東字
      第119號函附開戶資料影本等件（附於本院卷第12頁至第1
      4頁、第19頁）在卷可稽，應甚明確，堪予認定。
    2.又前揭被害人張淑瑜於97年3月13日晚間10時許及同年月1
      4日下午6時許，先後接獲不詳之人來電，佯稱欲協助辦理
      取消扣款手續，張淑瑜因此誤信為真，遂依指示於同年月
      15日18時46分，前往臺北市文山區萬芳郵局操作自動提款
      機， 進而將自己帳戶內之款項17066元匯入乙○○前揭帳
      戶而受騙；被害人甲○○於97年3月15日19時許， 接獲不
      詳之人冒用廠商名義來電，佯稱因其先前購買喇叭時匯款
      之帳號有誤，需至自動付款機辦理取消付款手續，甲○○
      因此陷於錯誤，遂依該不詳之人之指示， 於同日19時3分
      許，前往龍岡郵局設置之自動付款機操作，進而將其帳戶
      內之存款29983元轉帳至乙○○前開帳戶而受騙等情， 業
      經證人即被害人張淑瑜、甲○○於警詢分別指證明確（參
      見本院卷第37頁至第38頁、臺灣士林地方法院檢察署97年
      度偵字第5263號卷第6頁）， 並有郵局自動櫃員機交易收
      據影本2紙在卷可考（附於本院卷第41頁、同上偵字卷第8
      頁）；而被告前揭帳戶於97年3月15日， 因轉帳而收入金
      額分別為17066元及29983元之款項各1筆， 並旋遭以現金
      領出殆盡等情，亦有卷附前開帳戶之交易明細資料（附於
      本院卷第15頁至第18頁），及國泰世華商業銀行屏東分行
      97年7月14日（九七）國世屏東字第130號函說明該帳戶於
      「97年3月17日」之交易存提，實際交易日期為97年3月15
      日，因當日適逢星期六，故財金營業日順延至次一營業日
      即97年3月17日等語（附於本院卷第22頁）可稽， 參以上
      開存提紀錄顯示於被害人分別轉帳17066元、29983元至被
      告前揭帳戶後， 該帳戶旋即以現金支出之1006元、16006
      元、20006元、10006元等4筆款項， 於摘要說明欄皆記載
      「提款機付」，且該等金額與一般使用自動提款機提領款
      項者，如跨行提款須收取6元之交易常情相符， 堪認上開
      詐得款項係遭人利用被告之提款卡插入自動提款機內取出
      。綜上，被告之前揭國泰銀行屏東分行帳戶之連同提款卡
      及密碼，確遭不法之徒管領使用於詐欺取財犯行，甚為明
      確。
    3.被告雖否認將前揭帳戶提供他人使用，並以前詞置辯，然
      查：
    (1)詐欺正犯為避免員警自帳戶來源回溯追查出真正身份，乃
      以他人帳戶供作詐得款項出入之帳戶，此為詐欺正犯需利
      用他人帳戶之原因，相應於此，詐欺正犯亦會擔心如使用
      他人帳戶，因帳戶持有人非本人，則詐得款項將遭不知情
      之帳戶持有人提領，或不知情帳戶持有人逕自掛失以凍結
      帳戶之使用，甚或知情之帳戶持有人以辦理補發存摺、變
      更印鑑、密碼之方式，將帳戶內存款提領一空，致其費盡
      周章所詐得之款項化為烏有。則詐欺正犯為所使用之帳戶
      ，必須為其所能控制之帳戶，始能確保詐得款項能自由予
      以支配使用。申言之，詐欺正犯絕不可能使用他人遺失存
      摺、提款卡、密碼之帳戶供作詐得款項匯入之帳戶，以免
      遭受真正帳戶持有人提領或掛失之風險，是以，被告辯稱
      其帳戶之提款卡（連同密碼）係遺失而遭人不法使用云云
      ，已非合理。
    (2)又本件被害人等將受騙金額轉帳至被告前揭帳戶後，該等
      款項即遭人以提款卡提領殆盡，業據認定如前。而按欲使
      用提款卡由自動提款機取款，須輸入正確之密碼，方可順
      利領得款項，由此可見，如非帳戶所有人同意、授權而告
      知提款卡密碼，單純持有提款卡之人，欲隨機輸入號碼，
      且該號碼能與正確之密碼相符，進而領取款項之機率微乎
      其微，是以，被告如係單純遺失提款卡，則本案不法之徒
      如何能知悉正確密碼進而憑卡提領款項，即屬有疑。就此
      ，被告雖辯稱：伊因擔心忘記密碼，故將該提款卡之密碼
      書寫在提款卡上云云。惟按密碼乃係避免提款卡遭人冒用
      之重要機制，一般而言，帳戶所有人為避免密碼及提款卡
      同遭他人取得、利用，均知提款卡應與其密碼分別保存，
      或者將密碼牢記心中，而不在任何物體上標示或載明密碼
      ，以免徒增帳戶款項遭人持提款卡併同輕易得知之密碼而
      盜領存款，而查，被告到庭自承其有7、8張金融卡，因認
      使用同一密碼不好，故各張卡的密碼均不相同，本件前揭
      帳戶提款卡於剛開戶時設定為好幾個1， 因伊覺得太好記
      ，且曾經掉過一次金融卡，故加以變更，伊對於將密碼寫
      在卡片上，一旦遺失，則有遭盜領之風險乙情有所知悉等
      語在卷（參見本院卷第82頁至第84頁），證人即被告配偶
      劉嘉浚亦到院證稱：「（問：你太太做事是否是謹慎的人
      ）不會馬虎。且她管帳也管了好幾年。」等語（參見本院
      卷第77頁），堪認被告對於提款卡密碼之管理使用，應甚
      為謹慎小心；另一方面，本件被告帳戶自95年9月5日開立
      後迄至案發前之97年3月4日止，均有密集以提款卡存提款
      項之紀錄，此有前揭交易明細資料在卷可考，被告復自承
      該帳戶係供自己存錢之用（參見本院卷第83頁），是以帳
      戶之用途及使用頻率，被告將密碼記憶在心並無困難。揆
      諸前揭各情，被告所稱其因怕忘記密碼，遂將之書寫在提
      款卡上之辯，顯與常情有悖，並非可採。
    (3)至被告雖辯稱上開帳戶提款卡係放在褲袋內，因外出存款
      時發生車禍摔倒而不慎遺失云云，並由證人劉嘉浚到院為
      相同之證述，惟此部分辯解並不足採，理由如下：
    I被告於97年4月23日偵查中先辯稱： 提款卡何時遺失伊忘
      了，伊於97年3月16日才發現遺失， 伊平時將提款卡放置
      家中云云，經檢察官質以如放置家中，如何遺失，乃又改
      稱： 伊在97年3月16日前幾天曾帶前開提款卡出去存錢，
      因為摔倒，發現身上的提款卡不見，所以未存錢就又回來
      云云，經檢察官再質以為何就發現提款卡遺失之時間說法
      反覆，乃又改稱：伊摔倒後，並未檢查身上的提款卡，是
      後來才發現不見云云（參見偵卷第15頁），嗣於本院審理
      中，則稱係於97年3月7日攜帶提款卡外出存錢，因發生車
      禍受傷而返家，嗣於97年3月16日因整理內務， 發現提款
      卡少1張， 故懷疑係車禍摔倒時遺失云云（參見本院卷第
      82頁、第86頁）。經核被告前揭辯詞，就其遺失提款卡及
      發現遺失之時點，先後供述內容不一，衡情如係陳述親身
      經歷之客觀事實，當不致此。
    II又依被告所辯，遺失提款卡當日，伊因擔心壓壞卡片，遂
      將之放在褲子口袋，另將欲存入之現金放在上衣口袋，車
      禍發生後，褲子口袋有破，提款卡遺失，但現金及其他物
      品均未遺失。惟查，卡片狀之提款卡如置於褲子口袋內，
      因與身體緊密貼附，於跌倒時，依一般常情，並不易掉出
      ，況被告自承車禍時為腳部及膝蓋擦傷，足見如其所稱當
      時穿著褲子破損乙情縱令屬實，亦不應導致褲子口袋破洞
      之情形，是被告所稱因車禍摔倒，致褲袋內之提款卡遺失
      之辯，顯不合理。
    III再者，證人劉嘉浚於本院審理中經辯護人主詰問時證稱：
      被告係於97年3月16日或17日帶提款卡出門存錢時， 在路
      上發生車禍，於車禍第2天發現提款卡遺失， 並在發現遺
      失後隔1、2天辦理掛失云云（參見本院卷第65頁至第67頁
      ），於檢察官反詰問時，又改稱：被告是在發生車禍後的
      第2至3天發現提款卡遺失，並在同日辦理掛失， 當天為3
      月16日云云（第68頁至第69頁），核證人劉嘉浚就被告發
      生車禍時間、發現提款卡遺失時間，及是否於發現遺失當
      日即辦理掛失等重要事項，先後證詞內容出入甚大，且關
      於車禍日期，證人劉嘉浚所述亦與被告所辯稱之3月7日明
      顯不符；再者，證人劉嘉浚證稱被告係於白天下午發生車
      禍， 與被告於辯護意旨狀所稱於下午7時發生車禍（參見
      本院卷第94頁），及辯護人當庭補稱：辯護狀上所載之「
      下午7時」，係其所推測， 因被告向其表示當時天色有點
      暗等語（參見本院卷第78頁）亦不相符，是以，證人劉嘉
      浚所為關於被告因車禍而遺失提款卡之證詞，因有前開重
      大瑕疵，尚難據予採憑。
    Ⅳ至選任辯護人辯稱被告除本案帳戶外，尚有其他多個帳戶
      ，該等帳戶均無遭詐欺集團不法使用之情事，衡情被告如
      有意販售帳戶使用，何不將該等帳戶一併售出或無償提供
      他人使用，足徵本件被告應無犯罪云云。惟查，提供帳戶
      予他人使用之行為，本不以將自己所申請之帳戶悉數加以
      提供為必要，且詐欺集團因犯罪所需，僅指定取得特定銀
      行帳戶之情形，亦非罕見，況本院依從事審判職務之經驗
      ，亦曾見行為人提供多個銀行帳戶予詐欺集團使用，然詐
      欺集團實際僅運用其中部分帳戶之情形，是辯護人所稱被
      告其他帳戶未遭詐欺集團不法使用乙情縱令屬實，仍無從
      據此推論被告即未將本案之帳戶提款卡及密碼提供他人使
      用。
    (4)綜上所述，被告所稱提款卡（連同密碼）遺失之辯，應係
      卸責之詞，難以採信，被告確有將前述國泰銀行屏東分行
      帳戶之提款卡及密碼提供他人使用之事實，應堪認定。至
      本件因被告否認犯罪而無法確知被告將其帳戶之提款卡及
      密碼交付他人不法使用之時間，然查，被告自承前揭帳戶
      迄至97年3月4日之存提紀錄均係伊所為，而之後即為被害
      人等於97年3月15日匯入遭詐騙之款項， 足見斯時該帳戶
      已由不詳之人供作不法使用。從而，本件被告應係於97年
      3月4日以後至97年3月15日間之某日， 將上開國泰銀行屏
      東分行之提款卡及密碼提供予詐欺正犯使用甚明。
    (5)按金融機構接受客戶申請一般存款帳戶之現況，絕大多數
      不須任何條件，亦無須任何費用，即任何人均可辦理金融
      帳戶存摺使用，如無特殊理由，實無借用他人存摺使用之
      必要；而金融存摺、提款卡事關存款人個人財產權益之保
      障，倘有不明之金錢來源，甚而攸關個人法律上之責任，
      其專有性甚高，除非本人、與本人具有信賴關係或其他特
      殊原因，難認有何流通使用之可能，一般人均有妥為保管
      防阻他人任意使用之認識；縱使特殊情況偶有交付他人使
      用之需，亦必然深入瞭解用途及合理性後，再行提供以使
      用，方符常情。且該等專有物品如落入不明人士手中，而
      未加以闡明正常用途，極易被利用為與財產有關之犯罪工
      具，此為吾人依一般生活認知所易於體察之常識。又有犯
      罪意圖者，不使用自己之帳戶，竟借用他人之帳戶，則客
      觀上可預見其目的，係供為某筆資金之存入，後再行領出
      之用，且該筆資金之存入及提領過程係有意隱瞞其流程或
      避免行為人身份曝光之用意，一般人本於一般認知能力均
      甚易於瞭解。而一般詐欺集團即常以向不特定人收購或租
      用金融帳戶存摺之方法而從事如同本案之詐欺犯罪模式，
      報章、雜誌、電視亦常有報導。查被告為成年人，並非無
      社會經驗之人，明知提款卡等有關個人財產、身份之物品
      ，倘淪落於不明人士手中，極易被利用為與財產有關之犯
      罪工具，竟願將其提款卡及密碼等物交付予與其身份上不
      具密切關係之人，顯然對於該帳戶將作為不法使用，有所
      認知，是雖卷內事證並無積極證據證明被告知悉該詐欺正
      犯將如何犯罪，而無法於本件認定被告有與該詐欺正犯實
      施詐欺犯行之共同犯意聯絡，惟被告既對金融帳戶交付他
      人使用，可能遭持以從事財產犯罪有所認知，其有幫助他
      人犯詐欺取財罪之不確定犯罪故意甚明。綜上，本件事證
      明確，被告犯行洵堪認定，應依法論科。
（三）論罪科刑
    1.按刑法上之幫助犯，係對於犯罪與正犯有共同之認識，而
      以幫助之意思，對於正犯資以助力，而未參與實施犯罪之
      行為者而言（最高法院75年度台上字第1509號、88年度台
      上字第1270號判決亦同此意旨）。是以，如未參與實施犯
      罪構成要件之行為，而係出於幫助之意思提供助力，即屬
      幫助犯，而非共同正犯。查被告基於幫助詐欺取財犯行之
      犯意，提供其國泰銀行屏東分行帳戶之提款卡及密碼予年
      籍姓名不詳之人，該不詳之人即利用被告之幫助，意圖為
      自己不法之所有，而基於詐欺之犯意，施用詐術使被害人
      陷於錯誤，因而轉帳匯款至被告所提供之上揭帳戶內，因
      被告所為係參與詐欺罪構成要件以外之行為，且在無證據
      證明被告係以正犯而非以幫助犯之犯意參與犯罪之情形下
      ，應認其所為係幫助犯而非正犯行為。故核被告乙○○所
      為， 係犯刑法第30條第1項幫助犯刑法第339條第1項詐欺
      取財罪。又被告係以一提供帳戶之幫助行為，分別幫助該
      不詳之人詐得被害人張淑瑜、甲○○等人之財物，係一行
      為而觸犯二個幫助詐欺取財罪，為想像競合犯，應從一重
      之幫助詐欺取財罪處斷，起訴書未敘及該不詳之正犯利用
      被告前揭帳戶，詐得被害人張淑瑜款項部分之事實，固屬
      疏漏，惟此部分事實，與起訴犯行間有裁判上一罪關係，
      為起訴效力所及，復經蒞庭公訴檢察官於97 年8月28日以
      書狀補充（附於本院卷第34頁），基於審判不可分原則，
      本院自應併予審究。再被告係幫助他人犯罪，爰依刑法第
      30條第2項之規定，按正犯之刑減輕之。
    2.爰依刑法第30條第1項前段、第2項、第339條第1項、第55
      條、第41條第1項前段，刑法施行法第1條之1之規定， 審
      酌被告提供帳戶供詐欺正犯詐騙他人財物，危害社會正常
      交易安全，增加被害人尋求救濟之困難，並使犯罪之追查
      趨於複雜，並斟酌本件被害人遭詐騙金額，及被告犯後並
      未賠償被害人損失且否認犯行之態度，並其智識程度及生
      活狀況等一切情狀，判決乙○○幫助犯詐欺取財罪，處有
      期徒刑3月，如易科罰金，以新臺幣1000元折算1日。均已
      詳敘認定事實所憑證據、認定理由及量刑依據，從形式上
      觀察，於法尚無不合。
肆、本件檢察官及被告乙○○均不服原判決，分別提起上訴，檢
    察官上訴書理由略以：被告犯後對於被害人既無任何道歉，
    亦未有任何賠償動作，且於警詢、偵訊及原審審理時，均一
    再飾詞否認犯罪，顯見被告犯後態度惡劣，毫無任何悔意，
    原判決量刑輕縱，難收懲儆之效。且鑒於被害人損失金額難
    謂輕微，被告提供帳戶供詐騙集團成員使用，助長詐騙集團
    犯罪之風氣，嚴重影響社會交易秩序，增加犯罪追查之複雜
    及困難，以及被告於偵訊時，猶仍矯飾其詞，態度惡劣等情
    狀，建請從重量處有期徒刑7月，以儆效尤云云； 被告上訴
    書理由略以：本件詐欺取財之正犯究竟為何人？該詐欺取財
    之正犯又如何犯罪？被告又如何明知正犯犯罪而予幫助？正
    犯犯罪又如何論罪科刑，原判決均付諸闕如，全然未予論述
    ，原判決其認事用法顯有違誤云云；分別指摘原判決不當。
    惟查，量刑輕重係屬事實審法院得依職權自由裁量之事項，
    本案原審已斟酌刑法第57條各款所列情狀而未逾越法定刑度
    ，自不得遽指為違法。又本案原判決已明確指出被告乙○○
    依其社會生活之通常經驗，可預見將自己金融機構帳戶之提
    款卡及密碼交付他人，可能成為不法之徒詐欺被害人財物時
    ，供作匯交款項及提領款項用途之工具，進而幫助該不法之
    徒遂行詐欺取財犯行，仍基於縱使他人利用其金融帳戶實施
    詐欺取財亦不違其本意之幫助詐欺不確定故意，於民國97年
    3月4日至97年3月15日間之某日， 在不詳地點，將其所開立
    國泰世華銀行屏東分行活期儲蓄存款帳戶（帳號：000-00-0
    00000-0號） 之提款卡及密碼提供予姓名、年籍均不詳之成
    年人，供其作為存、提款、轉帳及匯款之用，以此方式幫助
    該不詳之人向被害人張淑瑜、甲○○二人詐取財物等情甚詳
    核無不合。又因該詐欺集團之人係姓名、年籍均不詳之成年
    人，自無從對之據以論罪科刑乃當然之理。本件檢察官及被
    告上訴意旨均未依據卷內既有訴訟資料或提出新事證，指摘
    或表明第一審判決有何採證認事、用法或量刑等足以影響判
    決本旨之不當或違法，而構成應予撤銷之具體事由，依上開
    說明，本件檢察官及被告上訴顯無具體理由而不合法定程式
    應予駁回，並不經言詞辯論為之。
據上論斷，依刑事訴訟法第367條前段、第372條，判決如主文。
中    華    民    國    98    年    3     月    4     日
                    刑事第八庭  審判長法  官  鄭文肅
                                      法  官  劉嶽承
                                      法  官  楊貴志
以上正本證明與原本無異。
不得上訴。
                                      書記官  吳鎮鑫
中    華    民    國    98    年    3     月    4     日
附錄：本案論罪科刑法條全文
中華民國刑法第339條（普通詐欺罪）
意圖為自己或第三人不法之所有，以詐術使人將本人或第三人之
物交付者，處五年以下有期徒刑、拘役或科或併科一千元以下罰
金。
以前項方法得財產上不法之利益或使第三人得之者，亦同。
前二項之未遂犯罰之。


司法院資訊處製作；財團法人民間司法改革基金會備份。
